【裁判字號】    98,交聲,298
【裁判日期】    980831
【裁判案由】    違反道路交通管理處罰條例聲明異議
【裁判全文】
臺灣基隆地方法院交通事件裁定         98年度交聲字第298號
移送機關即
原處分機關  交通部公路總局臺北區監理所基隆監理站
異  議  人
即受處分人  甲○○
    主   文
原處分撤銷。
甲○○汽車駕駛人停車時，在禁止臨時停車處所停車，處罰鍰新
臺幣陸佰元。
    理  由
一、按人行道，不得臨時停車，而禁止臨時停車處所不得停車，
    道路交通安全規則第111條第1項第1款、第112條第1項第1款
    定有明文。又汽車駕駛人停車時，在禁止臨時停車處所停車
    者，處新臺幣（下同）600元以上1200 元以下罰鍰，道路交
    通管理處罰條例第56條第1項第1款亦有明文，而人行道依道
    路交通管理處罰條例第3條第3款規定，乃指為專供行人通行
    之騎樓、走廊，及劃設供行人行走之地面道路，與人行天橋
    及人行地下道。另依道路交通安全規則第2條第1款所定，汽
    車指在道路上不依軌道或電力架線而以原動機行駛之車輛（
    包括機器腳踏車），故機車駕駛人亦應依上揭規定為之。
二、異議人即受處分人甲○○於98年6月27日13時16 分許，為警
    舉發將其所有車號：9HM—836號普通重型機車停放在基隆市
    七堵區○○街七堵火車站前之人行道上，以異議人有「在顯
    有礙他人通行處所停車」之違規行為，依道路交通管理處罰
    條例第56條第1項第5款之規定，以基隆市警察局基警交字第
    RA0000000 號舉發違反道路交通管理事件通知單，指定應於
    98年8月6日到案接受裁罰，嗣異議人不服，於98年7月16 日
    提出申訴，經原處分機關調查後，仍認異議人有前開違規行
    為，依道路交通管理處罰條例第56條第1項第5款之規定，於
    98年8月19 日以基監字第裁42-RA0000000號違反道路交通管
    理事件裁決書裁處異議人罰鍰600元，異議人於98年8月19日
    收受裁決書，於98年8月19 日具狀向原處分機關聲明異議等
    情，有上開聲明異議狀、舉發違反道路交通管理事件通知單
    、裁決書、交通違規案件陳述書、採證照片及送達證書在卷
    足憑。
三、異議意旨略以：該停車地點異議人停車當日並無看到任何警
    告標示，之前亦無看到任何舉發動作，機車每日都有停放，
    爰請求撤銷原處分云云。
四、經查，異議人所有之車號9HM—836號普通重型機車於98年6
    月27日13時16許，確實停放在基隆市○○區○○街七堵火車
    站前人行道，此有現場採證照片在卷可稽，異議人雖辯稱該
    處並無設置任何警告標示云云，然查人行道係屬禁止臨時停
    車之處所，乃道路交通安全規則第111條第1項第1 款所明定
    ，且此道路交通安全規則乃駕駛人取得駕駛執照所需必備之
    常識，依法自無再設立禁止停車標誌之必要，縱設有禁止停
    車之標誌、標線，則僅係政府提醒、督促駕駛人注意之便民
    措施，不得以未設立作為免責之依。又法律已規定禁止臨時
    停車之處所，人民即有受守法之義務而不去停車，並不會因
    為有其他人將機車停於該人行道上，或之前亦曾停車而未遭
    取締，即認該人行道為得隨意停車之處所，至於之前停放機
    車是否有違規停車之情形，乃警方是否依法舉發之問題，縱
    之前曾在同一處所違規停車而未經警舉發，亦屬警方執法不
    嚴所致，尚不得採為自己得不受處罰之藉口。從而，異議人
    以此為理由，要無可採，本件事證明確，異議人違規行為堪
    以認定，應依法處罰。
五、綜上所述，異議人確有於前揭時、地，在人行道上停車之違
    規行為，是本件違規事由應係在禁止臨時停車處所停車，而
    非違反「在顯有妨礙他人通行處所停車」，原處分機關援引
    道路交通管理處罰條例第56條第1項第5款規定，裁罰異議人
    ，自有未洽。從而異議人之異議雖無理由，惟原處分既有上
    開不當之處，自應由本院將原處分撤銷，改依道路交通管理
    處罰條例第56條第1項第1款及違反道路交通管理事件統一裁
    罰基準及處理細則第43條、第44條、第67條之規定，裁罰如
    主文第2項所示，以資適法。
據上論斷，應依道路交通案件處理辦法第20條前段，裁定如主文
。
中    華    民    國    98    年    8     月    31    日
                  交通法庭法    官  林淑鳳
以上正本證明與原本無異。
對於本件裁定如有不服，應於送達後5日內， 向本院提出抗告書
狀，敘述抗告之理由，抗告於臺灣高等法院。
中    華    民    國    98    年    9     月    4     日
                          書 記 官  王靜敏


司法院資訊處製作；財團法人民間司法改革基金會備份。
